臺灣臺北地方法院刑事判決
110年度審易字第775號
公  訴  人  臺灣臺北地方檢察署檢察官
被      告  陳秋桂
上列被告因妨害名譽案件，經檢察官提起公訴（110年度偵字第1
2699號），本院判決如下：
    主  文
陳秋桂犯公然侮辱罪，處拘役貳拾日，如易科罰金，以新臺幣壹
仟元折算壹日。
    事  實
一、陳秋桂前曾因與林芷瑄之配偶呂思源外遇，而與林芷瑄素有
    嫌隙，雙方於民國109年12月8日上午另案至臺北市○○區○○路
    000號臺灣高等法院（下稱高院）刑事庭開庭，開庭結束後
    於同日上午11時26分許，在高院刑事庭大廈大門南側人行道
    前偶遇，陳秋桂竟基於妨害名譽之犯意，以「下流、死賤貨
    」、「死賤女人」等語辱罵林芷瑄，足以貶損林芷瑄之名譽
    。
二、案經林芷瑄告訴及臺北市政府警察局中正第二分局報請臺灣
    臺北地方檢察署檢察官偵查起訴。
    理  由
壹、證據方面：
　　本判決所引用之證據資料，無論傳聞供述證據或非供述證據
    ，當事人均同意有證據能力，復未於言詞辯論終結前聲明異
    議（見本院卷第143、175至189頁）。且本院審酌供述證據
    作成時之情況，認為適當；非供述證據，亦查無非法取得而
    應予排除之情形，自均得作為證據。
貳、實體方面：
一、認定犯罪事實所憑之證據及理由：
　　訊據被告陳秋桂矢口否認有何公然侮辱之犯行，辯稱：當時
    對方或有人先大聲罵髒話，我才停下腳步回頭看是誰在罵，
    而且大家都戴口罩，告訴人有甚麼明顯特徵？我跟呂思源沒
    有很熟，我根本沒看到告訴人夫婦，沒特別注意他們，請問
    告訴人當時精神狀況如何，是否恍惚，又我認為他們夫婦滿
    口謊言、挾怨報復等語（見本院卷第111至117、142、145至
    149、176、178至179、185至189頁）。經查：
  ㈠證人即告訴人林芷瑄於偵、審均一致證稱：我跟被告間一直
    有在開庭，109年12月8日高院開完庭後走出來，我先生呂思
    源摟著我讓我不要因為所服用的鎮定劑而顫抖，並無精神上
    的恍惚，但因近視沒戴眼鏡，我沒看到被告迎面走來，被告
    突然就罵「死賤貨」，我還來不及反應的當下，我先生就停
    下來說「喉，那我們是不是可以告她」，我說可以，被告聽
    到也停下腳步轉頭瞪我們…我跟被告間纏訟很多官司都成立
    ，她嚴重影響我們家庭，在此情況下我根本不想再看到她，
    若非被告辱罵侮辱我，我何必再提告等語（見他卷第5、33
    至35、57至59頁；本院卷第183至185頁），核與證人即告訴
    人配偶呂思源於偵、審均具結證稱：先前我跟被告外遇而侵
    害我太太即告訴人的配偶權那段時間，被告在手機簡訊中、
    甚至後來開庭時，都曾用「下流、死賤貨」之類的話形容我
    太太，這次於109年12月8日早上我跟太太去高院出庭完，要
    走回地院開車，迎面碰到被告，我們有對到眼，我臉朝著我
    太太，被告頭轉向我們罵「下流、死賤貨」、「死賤女人」
    ，我才停下來說我有聽到喔，我們可以告她，嗣後被告又轉
    頭罵「下流」，如同監視錄影畫面拍到的等語（見他卷第61
    至62、89至90頁；本院卷第179至182頁）大致相符。又證人
    即告訴人林芷瑄、證人呂思源之前開偵、審證述均屬一致，
    並無矛盾或閃爍之情，亦有道路監視器檔案光碟、畫面擷取
    圖片等件（見他卷第73至75頁）足資補強。
　㈡另稽以本院勘驗事發時現場監視錄影畫面結果，顯示於109年
    12月8日上午11時24分許，告訴人林芷瑄與證人呂思源夫婦2
    人面朝前方、在高院刑庭大門旁人行道上（朝臺灣臺北地方
    法院方向）併肩行走並交談，適11時26分許，迎面偶遇從反
    方向行經的被告，雙方擦身而過之際，告訴人夫婦始終維持
    面朝前方行走，惟被告頭部則轉向告訴人後才繼續前行，證
    人呂思源遂停下腳步、回頭以右手比向被告，告訴人亦停下
    腳步轉頭看向被告，復拉著證人呂思源右手肘繼續前行，被
    告往前幾步後也停下腳步回頭面望向告訴人、證人呂思源，
    嗣雙方繼續朝反方向各自離去等情，有本院勘驗筆錄、畫面
    擷圖（節錄部分如本判決附圖所示）存卷可考（見本院卷第
    176至177、205至213頁）。益見被告於行經告訴人身邊時，
    告訴人與其夫君始終面向前方，係因被告先有一個往左即告
    訴人夫婦方向轉頭的動作，告訴人夫婦才回頭往被告方向觀
    望，可徵告訴人林芷瑄與證人呂思源證稱：是被告先出聲辱
    罵，渠等才停下腳步回頭看等語，應與事實相符，堪可採信
    。
  ㈢由前揭脈絡，足認被告確有於109年12月8日上午另案至高院
    刑庭開庭結束後，於同日上午11時26分許，在該院大廈大門
    南側人行道前之公共場所，偶遇告訴人及其夫呂思源時，以
    「下流、死賤貨」、「死賤女人」等語辱罵告訴人。而「下
    流、死賤貨」、「死賤女人」之言論，衡諸社會通念，係就
    所指涉對象之人格為批評指摘，寓有女性私德不檢、人品低
    劣、行為不端等意涵，足以對其形象產生不利影響，並造成
    道德地位之負面觀感，從而貶損其社會評價，自屬侮辱性言
    論無疑。觀諸雙方上開事發脈絡，可知本案告訴人於事發現
    場並無任何激怒被告之舉，詎被告僅因雙方素有恩怨，率爾
    於不特定多數人得以出入之人行道上，當面以前揭言論辱罵
    告訴人，充滿個人不悅情緒之發洩，其當可預見該言論足以
    損害告訴人之名譽，顯具有損害告訴人名譽之認知及意欲，
    自有公然侮辱罪之主觀犯意及犯行，甚為灼然。故被告前揭
    所辯，委無足採。
  ㈣綜上，本案事證明確，被告犯行洵堪認定，應予依法論科。
二、論罪科刑：　　
  ㈠核被告所為，係犯刑法第309條第1項之公然侮辱罪。被告口
    出上開語句，時間緊接、地點相同，顯係基於同一犯意反覆
    為之，為接續犯，論以一罪已足。
  ㈡爰審酌被告因曾與告訴人之夫外遇乙事，雙方前有多案糾葛
    纏訟而素有怨隙【諸如①本院108年度易字第851號、高院108
    年度上易字第2542號妨害自由之刑事案件；②本院108年度附
    民字第487號、高院109年度上字第299號損害賠償之民事事
    件；③本院109年度訴字第2835號損害賠償之民事事件；④本
    院109年度審易字第331號、高院109年度上易字第2003號妨
    害名譽之刑事案件（見本院卷第17至86頁所附該等案件之裁
    判書）】，於雙方在高院刑事庭開完庭後之上開時地，在人
    行道迎面擦身而過之際，竟不圖克制，口出穢語公然侮辱告
    訴人，顯乏尊重他人名譽之法治觀念，迄今否認犯行，實屬
    不該；參以告訴人到庭表示：所有的事情都有前因後果，被
    告不斷地還在提她自己曾犯過的錯誤，又再次藉由本次開庭
    辱罵羞辱、汙衊我，故請求法院從重量刑（見本院卷第188
    頁）之意見，暨被告之素行、生活狀況（自述現從事房仲業
    ，須扶養3名就學中子女）、智識程度、犯罪動機、目的、
    手段等一切情狀，量處如主文所示之刑，並諭知易科罰金之
    折算標準。
據上論斷，應依刑事訴訟法第299條第1項前段，刑法第309條第1
 項、第41條第1項前段，刑法施行法第1條之1第1項，判決如主
文。
本案經檢察官王貞元偵查起訴，檢察官黃思源、羅嘉薇到庭執行
職務。
中　　華　　民　　國　　110 　年　　10　　月　　29　　日
　　　　　　　　　刑事第二十一庭法　官　歐陽儀
上正本證明與原本無異。 
如不服本判決應於收受送達後20日內向本院提出上訴書狀，並應
敘述具體理由；其未敘述上訴理由者，應於上訴期間屆滿後20日
內向本院補提理由書（均須按他造當事人之人數附繕本）「切勿
逕送上級法院」。告訴人或被害人如對於本判決不服者，應具備
理由請求檢察官上訴，其上訴期間之計算係以檢察官收受判決正
本之日期為準。 因疫情而遲誤不變期間，得向法院聲請回復原
狀。
                                書記官  程于恬
中　　華　　民　　國　　110 　年　　11　　月　　1 　　日
附錄本案論罪科刑法條全文：
中華民國刑法第309條（公然侮辱罪）：
公然侮辱人者，處拘役或九千元以下罰金。
以強暴犯前項之罪者，處一年以下有期徒刑、拘役或一萬五千元
以下罰金。

附圖1：

附圖2：

附圖3：

附圖4：

附圖5：